臺灣臺北地方法院民事判決　九十一年度訴字第五四四號
　　原　　　告　丙○○
　　　　　　　　乙○○
　　訴訟代理人　丁○○
　　被　　　告　華夏海灣塑膠股份有限公司
　　法定代理人　甲○○
　　被　　　告　台灣聚合化學品股份有限公司
　　法定代理人　甲○○
　　訴訟代理人　戊○○
右當事人間請求損害賠償等事件，本院判決如左：
    主    文
原告之訴駁回。
訴訟費用由原告負擔。
    事    實
甲、原告方面：未於最後言詞辯論期日到場，茲據其等以前到場之聲明、陳述略以：
一、聲明：被告應賠償原告民國八十五年至九十一年因侵害原告專利權之營收全部利
    益，並賠償原告新台幣（下同）五十五萬元。
二、陳述：被告華夏海灣塑膠股份有限公司、台灣聚合化學品股份有限公司（下分稱
    華夏海灣塑膠公司、台灣聚合化學品公司）係關係企業，於民國八十五年至九十
    一年間，其工廠所生產之華夏塑鋼牆板、塑鋼屋及內部隔間建材及組合屋等，其
    組合式嵌接隔間及改良均與原告自訴外人陳運金受讓之專利０八０四四五、、一
    七０八七０、一七五三五五號無異，經與被告多次協商，被告應允返還原告利益
    ，惟未見被告履行，且繼續未經原告授權製造，亦未向原告承租其專利權，已侵
    害原告專利權應得之利益，爰依民法第一百八十四條、一百七十九條、一百八十
    五條及一百八十七條，被告及其法定代理人應負連帶侵權行為損害賠償責任，茲
    訴請判決如聲明所示。
三、證據：提出專利生產模具出資約定書及行銷計劃書、出資繳款支票、專利證書三
    份、被告之行銷目錄等件為證，並聲請訊問證人李竹弘。
乙、被告方面：
一、聲明：如主文第一項所示。
二、陳述：
  (一)被告華夏海灣塑膠公司雖生產塑鋼板、塑鋼屋、組合屋隔間建材等，惟均與原告
    所提專利均無涉，且原告未指證何項產品如何侵害其專利，所提出之文件亦模糊
    不清，另提出之支票究竟用以支付何項事物，亦不明確，原告應就其所指訴之事
    實負舉證之責。至原告提出之行銷目錄，並非被告華夏海灣塑膠公司所印製，其
    上之公司名義亦有錯誤，非能據以認定被告華夏海灣塑膠公司有侵權行為。再被
    告華夏海灣塑膠公司生產之產品種類甚多，為因應生產之模具亦有多式，惟並無
    任何一具與原告有合作或合資關係，原告自無由請求賠償模具費用五十五萬元。
  (二)被告台灣聚合化學品公司非但未與原告有何業務、商業上往來，且未於原告所稱
    之期間內生產或銷售其所述之產品。至另一被告華夏海灣塑膠公司與被告台灣聚
    合化學品公司間無何隸屬關係，對外在權利義務行使上係屬各自獨立之法人，依
    原告所提證物，均無法證明被告台灣聚合化學品公司單獨或與他人共同實施侵害
    原告專利權。
    理    由
一、本件原告於九十一年六月十三日言詞辯論期日委任訴訟代理人丁○○到場後，經
    審判長面告以同年七月四日到場，嗣同年六月十八日原告雖以其等將出國參展為
    由具狀聲請展延期日至同年七月十五日，然原告業委任訴訟代理人，自得由訴訟
    代理人於上開面告之言詞辯論期日到場進行言詞辯論；迨同年七月四日言詞辯論
    期日時，原告及其等之訴訟代理人均未到場，經審判長再行指定同年七月二十五
    日言詞辯論，且同時送達上開期日之言詞辯論筆錄予原告之訴訟代理人，原告訴
    訟代理人之同居人並已於同年七月九日收受，有送達回證可稽，然原告及其訴訟
    代理人於九十一年七月二十五日言詞辯論期日仍未到場，又無陳明有何未能到場
    之天災或不可避之事故，自難謂原告有何不到場之之正當理由，核無民事訴訟法
    第三百八十六條各款所列情形，爰依被告之訴訟代理人之聲請，由其一造辯論而
    為判決。
二、原告起訴主張：被告係關係企業，於八十五年至九十一年間生產之華夏塑鋼牆板
    、塑鋼屋及內部隔間建材及組合屋等，其組合式嵌接隔間及改良均與原告專利０
    八０四四五、、一七０八七０、一七五三五五號無異，經與被告多次協商，被告
    應允返還原告利益，惟未見被告履行，且繼續未經原告授權製造，亦未向原告承
    租其專利權，其違反專利保護之規定，已侵害原告專利權應得之利益，爰依民法
    第一百八十四條、一百七十九條、一百八十五條、一百八十七條，被告及其法定
    代理人應負連帶侵權行為損害賠償責任，茲訴請判決如聲明所示等語。
三、被告則以：被告華夏海灣塑膠公司所生產塑鋼板、塑鋼屋、組合屋隔間建材等均
    與原告所提專利無涉，且與原告無合作或合資關係，且原告迄未證明其等享有何
    種權利、被告華夏海灣塑膠公司何項產品如何侵害其專利、其等提出之支票究竟
    用以支付何項事物。至原告提出之行銷目錄，並非被告華夏海灣塑膠公司所印製
    ，其上之公司名義亦有錯誤，故不能以該行銷目錄認定被告華夏海灣塑膠公司有
    侵權行為。又被告台灣聚合化學品公司非但未與原告有何業務、商業上往來，且
    未於原告所稱之期間內生產或銷售其所述之產品。至另一被告華夏海灣塑膠公司
    與被告台灣聚合化學品公司間無何隸屬關係，依原告所提證物，亦無法證明被告
    台灣聚合化學品公司單獨或與他人共同實施侵害原告專利權。原告之訴要無理由
    等語，資為抗辯。
四、原告主張其等係隔間板嵌接組合構造改良、隔間板嵌接組合構造改良及無需嵌接
    條隔間板之新型專利權人，業據原告提出中華民國新型第０八０四四五號、第一
    七０八七０號、第一七五三五五號專利證書為證，且為被告所不爭執，固信為真
    實。惟按民事訴訟如係由原告主張權利者，應先由原告負舉證之責，若原告先不
    能舉證，以證實自己主張之事實為真實，則被告就其抗辯事實即令不能舉證，或
    其所舉證據尚有疵累，亦應駁回原告之請求，最高法院十七年上字第九一七號判
    例意旨足資參照。本件原告既主張被告侵害上開專利權，依上開判例意旨，原告
    就此即有先行舉證之責任。查：
  (一)原告主張被告未經授權，所生產之華夏塑鋼牆板、塑鋼屋及內部隔間建材及組合
    屋等，其組合式嵌接隔間及改良均與原告專利０八０四四五、、一七０八七０、
    一七五三五五號無異，雖據提出行銷目錄為證，然已經被告華夏海灣塑膠公司否
    認真正，且查核該行銷目錄上公司名稱甚錯誤刊載為「華夏海灣塑膠工業股份有
    限公司」，曾與原告有生意往來之證人李竹弘復到場證稱：「廣告（指上開行銷
    目錄）上第一頁塑鋼造的房子是我在嘉義第一次看到的樣品屋，有一些是我蓋的
    」、「：我是營造廠去找生意來蓋房屋由陳運金、丙○○供應材料，所以他們會
    拿我蓋的房子去作文宣。：」、「：廣告型錄應該不是華夏印的，華夏並不知道
    有這些文宣。」（見本院九十一年七月四日言詞辯論筆錄頁三、四）。綜此，稽
    諸上開事證，尚難認原告所提行銷目錄乃被告華夏海灣塑膠公司印製。
  (二)又不論原告所稱被告為關係企業之情屬實與否，但僅被告華夏海灣塑膠公司生產
    塑鋼板，原告之起訴狀已自陳「工廠所生產之華夏塑鋼板、塑鋼屋：」等，核與
    證人李竹弘證述：「華夏僅生產塑鋼板」等語相符（見前揭筆錄頁四），另參以
    原告共同訴訟代理人陳稱：「八十五年有跟華夏海灣塑膠股份有限公司溝通」（
    見本院九十一年六月十三日言詞辯論筆錄頁二），由此可見被告台灣聚合化學品
    公司非原告所稱之生產塑鋼板之行為人。
  (三)原告雖稱其支付模具費用五十五萬元，且提出支票二份為證，然已經被告質疑上
    開支票之用途，原告復未說明，此項主張即非正當，不應准許。
  (四)此外，原告迄未具體指摘被告華夏海灣塑膠公司之侵權行為事實，且未加以舉證
    ，又被告台灣聚合化學品公司與被告華夏海灣塑膠公司間有何共同侵權行為，亦
    未見原告說明及舉證，揆諸前揭判例意旨，原告依民法第一百八十四條、一百八
    十五條、一百八十七條，訴請賠償八十五年至九十一年間之營收損失及五十五萬
    元模具費用，均屬無據，應予駁回。原告雖又依民法第一百七十九條而為請求，
    但原告仍未說明被告有何無法律上原因受有利益之情事，此項請求於法未合，仍
    不能准許。
五、本件事證已臻明確，兩造其餘攻擊防禦方法均與判決結果不生任何影響，茲不再
    一一論述，附此敘明。
據上論結，本件原告之訴為無理由，依民事訴訟法第三百八十五條第一項前段、第七
十八條、第八十五條第一項前段，判決如主文。
中　　　華　　　民　　　國　　九十一　　年　　　八　　　月　　　五　　　日
                                            民事第二庭法      官　許純芳
右為正本係照原本作成。
如對本判決上訴，須於判決送達後廿日內向本院提出上訴狀。
中　　　華　　　民　　　國　　九十一　　年　　　八　　　月　　　五　　　日
　　　　　　　　　　　　　　　　　　　　　　　　　　　法院書記官　劉碧輝
